臺灣彰化地方法院刑事判決　　　　　　　96年度訴字第2290號
公　訴　人　臺灣彰化地方法院檢察署檢察官
被　　　告　甲○○
上列被告因違反毒品危害防制條例案件，經檢察官提起公訴（96
年度毒偵字5259號），本院以簡式審判程序判決如下：
    主    文
甲○○施用第一級毒品，處有期徒刑柒月。
    事    實
一、甲○○基於施用第一級毒品海洛因之犯意，於觀察、勒戒執
    行完畢釋放後5 年內之96年8 月29 日 晚上7 時許，在彰化
    縣福興鄉○○路旁大興農超市後方廁所內，以將海洛因摻水
    置入針筒內注射血管之方式，施用第一級毒品海洛因1 次。
    嗣於96年8 月30日下午1 時30分許，因係毒品列管人口，為
    警在彰化縣鹿港鎮○○路旁盤查，其於有偵查犯罪職權之機
    關或個人發覺其犯罪前，自動向現場之員警坦承有施用第一
    級毒品海洛因之犯行而自首，且主動接受裁判，而經警採尿
    送驗後，結果呈嗎啡陽性反應。
二、案經彰化縣警察局鹿港分局報請臺灣彰化地方法院檢察署檢
    察官偵查起訴。
　　理    由
一、除被告所犯為死刑、無期徒刑、最輕本刑為3 年以上有期徒
    刑之罪或高等法院管轄第一審案件者外，於前條第1 項程序
    進行中，被告先就被訴事實為有罪之陳述時，審判長得告知
    被告簡式審判程序之旨，並聽取當事人、代理人、辯護人及
    輔佐人之意見後，裁定進行簡式審判程序，刑事訴訟法第27
    3 條之1 第1 項、第284 條之1 分別定有明文。本件被告甲
    ○○所涉係死刑、無期徒刑、最輕本刑為3 年以上有期徒刑
    之罪或高等法院管轄第一審案件以外之罪，並於本院行準備
    程序時就被訴事實為有罪之陳述，本院合議庭依前揭規定，
    經評議結果，裁定改由受命法官獨任行簡式審判程序，合先
    敘明。
二、上開事實，業據被告甲○○於警詢、偵訊、本院準備程序及
    審理時坦承不諱（見彰化縣警察局鹿港分局鹿警分偵字第09
    60020229號刑案偵查卷第1 、2 頁，臺灣彰化地方法院檢察
    署96年度毒偵字第5259號卷第9 、10頁，本院96年度訴字第
    2290號卷第20、26、27頁），且查：
（一）被告尿液經以氣相層析質譜儀（即ＧＣ／ＭＳ）方法檢驗
      結果，確呈第一級毒品海洛因於人體代謝後之嗎啡陽性反
      應，有詮昕科技股份有限公司96年9 月20日第00000000號
      濫用藥物尿液檢驗報告1 紙、彰化縣警察局鹿港分局委託
      檢驗尿液代號與真實姓名對照表1 份附卷足證（見彰化縣
      警察局鹿港分局鹿警分偵字第0960020229號刑案偵查卷第
      3 、4 頁），是認被告自白核與事實相符。
（二）依鑑識實務，按海洛因施用入人體後水解還原成嗎啡，再
      循嗎啡之代謝方式排出體外，且吸食或施打煙毒者，經人
      體代謝作用於8 小時內，即有30％之量排出，24小時之後
      ，續有約剩餘量之90％再排出，72小時之後仍有剩餘微量
      排出，吸食或施打者個人體質不同，其排出時間亦會有差
      異。是依上開說明，佐以被告前揭尿液檢驗報告，被告自
      白於前揭時間施用第一級毒品海洛因1 次等語，足認被告
      自白核與事實相符，堪可採為論罪科刑之依據。
（三）被告前因施用毒品案件，經本院裁定送觀察、勒戒後，因
      無繼續施用毒品之傾向，於94年8 月9 日執行完畢釋放，
      並由臺灣彰化地方法院檢察署檢察官以94年度毒偵字第33
      67號、第3778號為不起訴處分確定，有臺灣高等法院被告
      前案紀錄表及臺灣彰化地方法院檢察署刑案資料查註紀錄
      表各1 份在卷可按，其於前開觀察、勒戒執行完畢後，5
      年內再犯本案施用第一級毒品1 次之犯行，與毒品危害防
      制條例第23條第2 項之規定相符。本件事證明確，被告犯
      行堪以認定，應予依法論科。
三、核被告甲○○所為，係犯毒品危害防制條例第10條第1 項之
    施用第一級毒品罪。其施用第一級毒品而持有之低度行為，
    為施用之高度行為所吸收，不另論罪。被告前因施用第一級
    毒品案件，經臺灣高等法院臺中分院於96年2 月8 日以95年
    度上訴字第2860號判決判處有期徒刑7 月確定，又因竊盜案
    件，經本院於96年3 月26日以96年度易字第153 號判決判處
    有期徒刑7 月確定，並分別經減刑為有期徒刑3 月又15日，
    且於96年9 月9 日定應執行刑為有期徒刑7 月確定，有本院
    96年度聲減字第1943號裁定、送達證書2 紙影本在卷可佐，
    並因被告前所犯之竊盜案件已經臺灣臺中地方法院檢察署以
    96年度執助字第370 號執行有期徒刑7 月完畢在案，是無庸
    再為執行，此有臺灣彰化地方法院96年度執減更字第3479號
    卷附之簽影本1 紙、臺灣高等法院被告前案紀錄表及臺灣彰
    化地方法院檢察署刑案資料查註紀錄表各1 份在卷可憑，是
    其係因中華民國96年罪犯減刑條例於96年7 月16日起施行，
    及本院以96年度聲減字第1943號裁定減刑、並定應執行刑確
    定後，始執行完畢，衡以其本案之犯罪時間為96年8 月30日
    ，是其非係執行完畢後再犯本案，非屬累犯。另按刑法第62
    條所謂「發覺」，固非以有偵查犯罪職權之機關或人員確知
    其人犯罪無誤為必要，而於對其發生嫌疑時，即得謂為已發
    覺；但此項對犯人之嫌疑，仍須有確切之根據得為合理之可
    疑者，始足當之，若單純主觀上之懷疑，要不得謂已發生嫌
    疑（最高法院72年臺上字第641 號判例意旨參照）。本件有
    關被告犯施用第一級毒品海洛因之犯行，係於96年8 月30日
    下午1 時30分許，因係毒品列管人口，為警在彰化縣鹿港鎮
    ○○路旁盤查，其於有偵查犯罪職權之機關或個人發覺其犯
    罪前，自動向現場之員警坦承有施用第一級毒品海洛因之犯
    行而自首，且主動接受裁判，據被告於警詢、本院審理中陳
    稱明確（見彰化縣警察局鹿港分局鹿警分偵字第0960020229
    號刑案偵查卷第1 頁，本院96年度訴字第2290號卷第27頁）
    ，足徵被告確係在警員未發現有確切之根據得為合理之懷疑
    前，即主動供述其為本件之犯行，被告係對於未發覺之罪自
    首而接受裁判，爰依自首之規定，就其所犯減輕其刑。爰審
    酌被告前因施用毒品犯行曾經觀察、勒戒，竟又再行施用毒
    品，無視於毒品對於自身健康之戕害及國家對於杜絕毒品犯
    罪之禁令，惡性非輕，惟自始坦承犯行，施用之次數僅1 次
    ，再本於施用毒品犯罪之人，亦為「病人」之考量等一切情
    狀，量處如主文所示之刑。另本件被告犯罪時間係在96 年4
    月24日以後，並不符合中華民國96年罪犯減刑條例所定之減
    刑要件，尚無依該條例規定予以減刑之餘地。
據上論斷，應依刑事訴訟法第273 條之1第1項、第299條第1項前
段，毒品危害防制條例第10條第1 項、第23條第2 項，刑法第11
條前段、第62條前段，判決如主文。
本案經檢察官莊佳瑋到庭執行職務。
中　　華　　民　　國　　96　　年　　12　　月　　31　　日
                  刑事第八庭          法  官  林秉暉
以上正本證明與原本無異。
如不服本判決，應於判決送達後10日內，向本院提出上訴書狀，
上訴書狀應「敘述具體上訴理由」，並按他造當事人之人數附繕
本。「切勿逕送上級法院」。
中　　華　　民　　國　　96　　年　　12　　月　　31　　日
                                      書記官  梁高賓
附錄論罪科刑法條：
毒品危害防制條例第10條第1項
施用第一級毒品者，處6月以上5年以下有期徒刑。
